最高法院刑事判決　　　　　　　　　　　　　　　八十八年度台上字第七一七八號
　　上　訴　人　甲○○
右上訴人因違反懲治盜匪條例等罪案件，不服台灣高等法院中華民國八十八年九月三
十日第二審判決（八十八年度上訴字第一九八六號，起訴案號：台灣桃園地方法院檢
察署八十七年度偵字第一九○六四號），提起上訴，本院判決如左：
    主  文
原判決關於甲○○盜匪部分撤銷，發回台灣高等法院。
其他上訴駁回。
    理  由
一、撤銷發回部分：
原判決以上訴人甲○○與共犯陳正輝（經原審判刑確定）係搶得行動電話一具，第一
審判決誤載為二具，與事實不合等為由，撤銷第一審關於上訴人盜匪不當之判決，仍
論處共同盜匪罪刑，固非無見。惟查：科刑之判決書，須將認定之犯罪事實詳記於事
實欄，然後於理由內逐一說明其憑以認定之證據，以使事實與理由兩相一致，方為合
法。如其事實之記載，先後不一，或事實記載與理由說明不相一致，或判決理由之記
載前後互相齟齬，即屬理由矛盾，按諸刑事訴訟法第三百七十九條第十四款之規定，
其判決當然為違背法令，足以構成撤銷之原因。原判決於理由欄以上訴人與共犯陳正
輝係搶得行動電話一具，第一審判決誤載為二具，與事實不合（原判決第八面倒數第
一、二行），惟於事實欄仍記載陳正輝「……動手搜取王平山所有置放上開住處內之
勞力士錶乙支、照相機二台及行動電話二具。」（原判決第三面倒數第三、四行），
其事實之記載與理由之說明已有矛盾，況原判決理由中係以上訴人盜匪犯行，與告訴
人王平山於警訊及該院調查時指訴情節相符為認定之依據（原判決第六面第十、十一
行），但告訴人王平山於警訊中指訴被搶財物中有兩支行動電話，並指出其號碼（偵
查卷第十八頁反面），至原審調查時始再到庭，但並未就被搶財物有所供述（原審卷
第六十四至六十六頁），原審上開理由所載自與卷內資料不符，亦併有證據上理由矛
盾之違法。告訴人警訊指訴係被搶行動電話二支，而卷附之贓物領據係扣得一支，實
情如何？原判決未予究明，上訴意旨以此指摘原判決此部分違法，非全無理由，應認
原判決此部分有撤銷發回之原因。
二、上訴駁回部分：
按刑事訴訟法第三百七十七條規定，上訴於第三審法院，非以判決違背法令為理由，
不得為之。是提起第三審上訴，應以原判決違背法令為理由，係屬法定要件。如果上
訴理由狀並未依據卷內訴訟資料，具體指摘原判決不適用何種法則或如何適用不當，
或所指摘原判決違法情事，顯與法律規定得為第三審上訴理由之違法情形，不相適合
時，均應認其上訴為違背法律上之程式，予以駁回。上訴人就違反槍砲彈藥刀械管制
條例部分，上訴意旨略以：原判決對於其以警訊被刑求之抗辯，未依職權調查，亦未
敘明理由，已有可議。又關於查扣之槍械，上訴人於警訊中供述，係七年前所製造，
雙管二支，一支其持有，一支由陳正輝持有，但於偵查中則供游彬欽於六、七年前所
給，所供不同，真相如何未見查明，逕認定係得自游彬欽。又陳正輝就其被查獲之槍
械來源前後所供不一，原判決未詳加推敲遽認係上訴人於民國八十六年十二月間所轉
讓，均有適用法則不當之違法云云。惟查：原判決依憑上訴人於偵查中之自白、共犯
陳正輝警訊、偵查中之供述，扣案之槍、彈，內政部警政署刑事警察局鑑定通知書等
證據，並參酌全案卷證資料，本於事實審法院推理之作用，認定上訴人先於八十一年
間某日，在桃園縣龜山鄉某不詳地點，自年籍不詳「游彬欽」處收受具有殺傷力之土
造雙管手槍乙支、土造管手槍乙支及土造子彈二十五顆（其中二顆土造子彈，經鑑
定結果未具有殺傷力），即未經許可，無故持有上開槍、彈。嗣於八十六年十二月間
某日，另行起意，將其中土造管手槍乙支及土造子彈十七顆（含乙顆不具殺傷力者
），在台灣地區某不詳地點，無償轉讓予陳正輝等情，並說明上訴人及陳正輝於第一
審及原審所稱，係各自拾獲云云，均不足採；因而撤銷第一審此部分不當之判決，改
判上訴人未經許可，持有可發射子彈具有殺傷力之土造雙管手槍罪刑，及未經許可，
轉讓可發射子彈具有殺傷力之土造管手槍罪刑，其採證認事，從形式上觀察，並無
違背法令之情形。且查：被告之陳述有部分前後不符，或相互間有所歧異時，究竟何
者為可採，法院本得依其自由心證予以斟酌。上訴人就扣案槍械究係其自行製造抑或
自第三人受讓雖警、偵訊中所供不一，復於審理中改稱係拾獲，原審採信其偵查中所
供，而認定係受讓自第三人而未經許可無故持有，其證據之取捨及事實之認定，並不
違背經驗法則與論理法則，自不容任意指為違法。至陳正輝就其被查獲之槍彈來源前
後所供雖不一，惟其於警訊中曾供係上訴人所給，偵查中供係查獲之約一年前，上訴
人所交給，上訴人於偵查中亦同此自白，原審乃採信二人偵查中所供，合於證據法則
，更難指為違法。又原審係採用上訴人在偵查中之自白，並非採用所謂警訊中自白。
上訴意旨就原審所未採用之自白，執為指摘，猶非適法之第三審上訴理由；其此部分
之上訴為違背法律上之程式，應予以駁回。
據上論結，應依刑事訴訟法第三百九十五條前段、第三百九十七條、第四百零一條，
判決如主文。
中      華      民      國    八十八    年     十二     月     十六     日
                              最高法院刑事第二庭
                                  審判長法官  莊  來  成
                                        法官  呂  潮  澤
                                        法官  謝  俊  雄
                                        法官  蘇  振  堂
                                        法官  賴  忠  星
      右正本證明與原本無異
                                              書  記  官
中      華      民      國    八十八    年     十二     月     十七     日
